【裁判字號】    99,交聲,2789
【裁判日期】    991004
【裁判案由】    交管條例聲異
【裁判全文】
臺灣板橋地方法院刑事裁定            99年度交聲字第2789號
原處分機關  交通部公路總局臺北區監理所蘆洲監理站
異  議  人  甲○○
即受處分人
上列異議人即受處分人因違反道路交通管理處罰條例案件，對於
交通部公路總局臺北區監理所蘆洲監理站於民國99年9 月3 日所
為之北監蘆字第裁46-C00000000號裁決處分，聲明異議，本院裁
定如下：
    主  文
異議駁回。
    理  由
一、原處分意旨略以：異議人即受處分人甲○○駕駛車牌號碼PK
    6-260 號重型機車，於民國99年8 月5 日14時58分許，沿臺
    北縣三重市○○○街往信義街方向行駛，經與文化北路交岔
    之有燈光號誌管制路口時，因有闖紅燈之違規行為，為臺北
    縣政府警察局三重分局三重派出所（下稱原舉發機關）員警
    以北縣警交大字第C00000000 號舉發違反道路交通管理事件
    通知單（下稱舉發通知單）當場舉發，並經交通部公路總局
    臺北區監理所蘆洲監理站（下稱原處分機關）於99年9 月3
    日依道路交通管理處罰條例第53條第1 項、第63條第1 項第
    3 款（裁決書漏載「第3 款」）之規定，裁處罰鍰新臺幣（
    下同）1,800 元，並計違規點數3 點。
二、異議意旨略以：當時伊已騎車行駛至信義街與中央北路之交
    岔路口，才為員警攔查並予開單，員警更表示僅係認為伊闖
    紅燈，且未看見現場紅燈，一切由他自行判斷，若員警不曾
    目擊伊闖紅燈之情況，又怎可舉發本件違規，況員警始終無
    法提出照片、影片等，可認伊確有闖紅燈行為之實體證據，
    當時伊提出前往觀看監視檔案之要求，員警竟說要看自己去
    看，沒看到再去申訴，故為此聲明異議，請求撤銷原處分云
    云。
三、按汽車駕駛人，行經有燈光號誌管制之交岔路口闖紅燈者，
    處新臺幣1,800 元以上5,400 元以下罰鍰，道路交通管理處
    罰條例第53條第1 項定有明文；汽車駕駛人有同條例第53條
    之情形者，並記違規點數3 點，同條例第63條第1 項第3 款
    亦有明文。次按所謂「汽車」，係指在道路上不依軌道或電
    力架線而以原動機行駛之車輛（包括機器腳踏車），同條例
    第92條第1 項所授權訂立之道路交通安全規則第2 條第1 項
    第1 款亦有規定，故機車駕駛人如有上開違規情形，自有該
    處罰規定之適用。
四、經查：
（一）本件異議人駕駛車牌號碼PK6-260 號重型機車，於99年8
      月5 日14時58分許，行經臺北縣三重市○○○街往信義街
      ，與文化北路交岔之有燈光號誌管制路口時，經原舉發機
      關員警認有闖紅燈之違規行為，乃以本件舉發通知單當場
      舉發之事實，業據證人即舉發員警朱奕杰於本院調查時到
      庭具結證稱：（本件是否由你舉發開單？舉發經過為何？
      請詳述之。）是我舉發開單，當時伊從文化北路直行往信
      義街方向，看到伊的燈號是綠燈，就看到異議人從信義西
      街由右到左騎過去，伊看到他時離他還有一段距離，約15
      -20 公尺。（後來呢？）伊就騎過去把他攔停，攔停地點
      在中央北路、信義街口。（該路並非大路，路口也不寬，
      如果異議人就這樣騎車過去，應該一下子你的視線就會被
      屋子擋住？）當時馬路上沒有什麼車子，所以伊一轉過去
      就繼續追。（有看到幾輛摩托車？）就只有一輛，即異議
      人的機車，當時看到異議人闖紅燈，伊就記下騎士有穿淺
      色的外套，當時很熱，所以就很好認，伊騎過去就去追那
      位穿外套的騎士。（攔停異議人後，作何表示？）伊跟異
      議人說他闖紅燈，請他出示證件，他當時沈默一段時間後
      才拿出證件，伊就填寫告發單。伊寫完之後，異議人才說
      他沒有闖紅燈。（對於異議人最初申訴時提到闖紅燈是你
      自己判斷的，有何意見？）伊是直接跟他說伊看到他闖紅
      燈，畢竟伊這裡是綠燈，異議人的行進方向就是紅燈。那
      裡的燈只有深夜才會轉換為閃光標示，平常都是正常的紅
      燈綠燈轉換（異議人在異議狀中有提到要求看監視器畫面
      ，是你說要異議人自己去找里長看？）伊沒有這樣說，伊
      說要就一起去看。（是你主動說要看監視器畫面的嗎？）
      是，因為異議人說他沒有闖紅燈，伊就說那伊們可以一起
      去看監視器畫面等語綦詳（見本院99年9 月28日訊問筆錄
      ），並有上開舉發通知單影本及臺北縣政府警察局三重分
      局99年8 月30日北縣警重交申字第0990042622號函影本各
      一件在卷可稽，異議人質疑員警舉發當時曾說係基於己身
      判斷此點，亦經證人朱奕杰憑藉前詞說明詳細，表示所稱
      判斷等語絕非毫無客觀情事之對應依據，其是在確認與異
      議人交岔行進方向之路口顯示綠燈後，始作成異議人違規
      闖越紅燈之合理推論，基此，本件舉發要難謂屬員警主觀
      恣意之舉。
（二）按燈光號誌之違反，其所需之舉證狀態稍縱即逝，除設有
      感應照相或錄影之路口外，事後一般均無法還原現場狀態
      ，若硬性要求舉發員警不分違規情節，一律必須預留證據
      ，俾便事後提出供法院審查，除有現實技術可行性之困難
      外，勢更將大幅提高交通管理之行政成本，並嚴重削弱道
      路交通管理之行政效能，且舉發交通違規行為之處分亦屬
      行政行為，除應遵循公正、公開與民主之程序，確保依法
      行政之原則，以保障人民權益，亦應兼顧提高行政效能，
      職是，如無其他現存可佐物證，舉發當時現場之值勤員警
      自仍屬交通案件之重要證人，而不得逕予排除於調查範圍
      之外。另參酌員警執行公務時，本身即受有行政懲處責任
      之監督，其到庭具結作證，更係以刑事責任擔保其證言之
      真實性，復衡諸證人朱奕杰與異議人素不相識，亦無任何
      嫌隙可言，絕無設詞攀誣，或虛構違規事實以陷害異議人
      之理。而依證人朱奕杰上開所述其當時所處位置，更可證
      其必能清楚辨明該交岔路口之燈號及行車動態，其間縱或
      曾因建物阻擋而暫時中斷視線之追蹤，然證人朱奕杰既能
      在極短時間內迅速尾隨趕上並予靠近攔停，並據原就駕駛
      人特徵之觀察，及前後無何車輛併行之情狀，決定最終攔
      停對象，自足信其不致發生誤判。況舉發交通違規，為證
      人朱奕杰業務內之事項，其觀察程度自較一般人猶為專注
      ，是其前揭證述異議人闖紅燈之相關情節，當屬有徵而堪
      採信。從而，本件已得由舉發員警到庭結證異議人之違規
      情節屬實如前，且其所述之間復無足為影響陳稱憑信性之
      嚴重瑕疵，實無由再以本件未曾拍照存證一事重為指摘。
      此外，異議人雖表示其曾請員警同往里長處確認路口監視
      畫面，卻無法解釋其若如此堅信未曾違規，縱遭員警當下
      拒絕所求，又為何不自行調取以證清白，異議人一再質疑
      舉發有誤，竟就此等得予輕易保全提出之具體證據消極以
      對，所執前揭置辯情詞，豈能認係足取。
五、綜上，本件事證明確，異議人確有駕車行經有燈光號誌管制
    之交岔路口闖紅燈之違規行為乙節，洵堪認定。從而，原處
    分機關據以援引道路交通管理處罰條例第53條第1 項、第63
    條第1 項第3 款，及違反道路交通管理事件統一裁罰基準表
    之規定，裁處異議人罰鍰1,800 元，並記違規點數3 點，並
    無違誤或不當之處，是以本件異議為無理由，應予駁回。
據上論斷，應依道路交通案件處理辦法第19條，裁定如主文。
中    華    民    國    99    年    10    月    4     日
                  交通法庭    法  官  盧軍傑
上列正本證明與原本無異。
如不服本裁定，應於裁定送達後五日內敘明抗告理由，向本院提
出抗告狀。
                              書記官  周玉茹
中    華    民    國    99    年    10    月    5     日

司法院資訊處製作；財團法人民間司法改革基金會備份。
